<!-- MODELO DE PROPUESTA DE TEMA PARA EL PROYECTO PERSONAL. ADAPTAR EL TEXTO A LOS DATOS DE TU PROPUESTA Y SUBIR EL RMD, HTML Y CSV GENERADOS AL CAMPUS VIRTUAL  --> 

---
title: "Youth employment by sex, age and educational attainment level"
author: "Yone Suárez Viera"
date: "`r Sys.Date()`"
output: html_document
---

```{r,echo=FALSE}
# CÓDIGO DATASET
dataset.name <- "yth_empl_010"
```

<!-- IMPORTANTE: Al cambiar el dataset, si se tiene activada la opción cache=TRUE en el siguiente  chunk, hay que borrar la carpeta que se genera con la extensión "_cache" para obligar a recompilar todos los chunks con el nuevo dataset-->



```{r,echo=FALSE}
# OPCIONES POR DEFECTO AL COMPILAR LOS CHUNKS 
knitr::opts_chunk$set(
  warning = FALSE,
  message = FALSE,
  echo=FALSE,
  cache=TRUE
)
```

```{r, echo=FALSE}
library(eurostat)
library(openxlsx)
library(DT)
library(leaflet)  
library(geojsonio) 
library(tidyverse)
library(ggplot2)
```

```{r,echo=FALSE}
# asociamos funciones a determinadas librerías para evitar posibles errores 
select <- dplyr::select
mutate <- dplyr::mutate
filter <- dplyr::filter
group_by <- dplyr::group_by
summarise <- dplyr::summarise
selectInput <- shiny::selectInput
```

Al confeccionar este documento he tenido en cuenta: 

* He verificado que ningún alumno ha elegido, antes que yo, este tema (o uno muy similar) y he puesto los datos del dataset en la WIKI con el listado de temas elegidos por los alumnos. 

* He redactado con claridad el resumen y utilidad del dataset y he descrito con claridad el significado de las variables categóricas que aparecen y sus posibles opciones.  

* Hay un número mínimo de regiones NUTS (25 para NUTS0, 90 para NUTS1, 200 para NUTS2 o 500 para NUTS3).

* El tamaño de las series temporales cumple apróximadamente que  `p50`>10.

* Las observaciones de España y/o Canarias son mayores (o cercanas) al `p75` de la distribución del nº de observaciones.

* El dataset tiene al menos 5 atributos combinados con un número de observaciones cercano al máximo de ellos, teniendo en cuenta que si el dataset contiene información de sexo y grupos de edad, estos pueden también combinarse con el resto de atributos para formar atributos combinados, o bien he añadido otros datasets que aumentan el nº de atributos.

* En el análisis visual de las series temporales para España y/o Canarias  se aprecia que la mayor parte de las series abarcan un intervalo temporal similar (con más de 10 fechas) y tienen pocos datos faltantes en el medio. 


### Datos básicos del dataset


```{r}
# datasets <- get_eurostat_toc() %>% 
#   as_tibble() %>% 
#   filter(type=="dataset") %>% 
#   filter(code==dataset.name) %>%
#   select(-type) %>% 
#   distinct(code, .keep_all = TRUE) 

datasets <- read.xlsx("https://ctim.ulpgc.es/AEDV/data/Eurostat.datasets.xlsx") %>%
  as_tibble()  %>% 
  filter(code==dataset.name)


# datasets %>% 
#   datatable(
#   options = list(
#     scrollX = TRUE,   # Scroll horizontal
#     searching = FALSE,
#     lengthChange = FALSE,
#     info = FALSE,
#     paging = FALSE
#   )
# )

```

* **code**: `r datasets$code[1]`
* **title**: `r datasets$title[1]`
* **last.update.of.data**: `r datasets$last.update.of.data[1]`
<!-- * **last.table.structure.change**: `r datasets$last.table.structure.change[1]` --> 
* **data.start**: `r datasets$data.start[1]`
* **data.end**: `r datasets$data.end[1]`
* **values**: `r format(datasets$values[1],big.mark = ".")`



### Resumen y utilidad del dataset <!-- Usar ChatGPT y/o Eurostat-->

* **Resumen **: El dataset “Youth employment by sex, age and educational attainment level (yth_empl_010)” de Eurostat recoge información anual sobre el empleo juvenil en Europa, desglosado por sexo (hombres, mujeres, total), grupos de edad (15–19, 20–24, 25–29 años, etc.) y nivel educativo (clasificación ISCED 2011: bajo, medio y terciario).
Los datos provienen de la Encuesta de Fuerza de Trabajo de la UE (EU-LFS) y están disponibles en forma de tasas de empleo (%) y número de personas (en miles) para distintos países y años.

* **Utilidad**: 

Analizar brechas de empleo juvenil según género, nivel educativo o edad.

Estudiar tendencias temporales en la inserción laboral de los jóvenes (p. ej., impacto de crisis económicas o del COVID-19).

Comparar países y regiones de la UE en cuanto al empleo juvenil y detectar patrones diferenciales.

Evaluar el impacto de la educación en el empleo y cómo influye el nivel educativo en la transición de los jóvenes al mercado laboral.

Apoyar políticas públicas de empleo y educación, identificando colectivos más vulnerables.

### Descarga dataset 


```{r,results='hide'}
# cargamos la tabla y la ordenamos por fechas y países 
data <- get_eurostat(dataset.name, time_format = "date") %>%
  as_tibble() %>%
  arrange(TIME_PERIOD,geo)
```


```{r}
str(data)
```



### Descripción variables categóricas <!-- Usar ChatGPT y/o Eurostat --> 


* **sex**: 
  - F: Mujeres (Females)
  - M: Hombres (Males) 
  - T: Total

* **age**: Grupos de edad en años
  - Y15-19: 15-19 años
  - Y20-24: 20-24 años
  - Y25-29: 25-29 años
  - [y así sucesivamente...]

* **isced11** (Nivel educativo según ISCED 2011): 
  - ED0-2: Educación menos que primaria, primaria o secundaria inferior
  - ED3-4: Secundaria superior o educación postsecundaria no terciaria
  - ED5-8: Educación terciaria

* **geo**: Códigos de países y regiones europeas (NUTS)

* **TIME_PERIOD**: Datos disponibles anualmente desde 2018 hasta 2022



```{r}
# CÓDIGOS NUTS DE REGIONES REALES PRESENTES EN LOS MAPAS NUTS ACTUALES

NUTS0_codes <- c("EL", "ES", "FI", "FR", "HR", "HU", "IE", "IS", "AL", "AT", "BA", "BE", "BG", "CH", "CY", "CZ", "DE", "DK", "EE", "IT", "LI", "LT", "LU", "LV", "ME", "MK", "MT", "NL", "NO", "PL", "PT", "RO", "RS", "SE", "SI", "SK", "TR", "UA", "XK")

NUTS1_codes <- c("DEA", "DEB", "DEC", "DED", "DEE", "DEF", "DEG", "DK0", "EE0", "EL3", "EL4", "EL5", "EL6", "ES1", "ES2", "ES3", "ES4", "ES5", "ES6", "ES7", "FI1", "AL0", "AT1", "AT2", "AT3", "BA0", "BE1", "BE2", "BE3", "BG3", "BG4", "CH0", "CY0", "CZ0", "DE1", "DE2", "DE3", "DE4", "DE5", "DE6", "DE7", "DE8", "DE9", "HR0", "HU1", "HU2", "HU3", "IE0", "IS0", "ITC", "ITF", "ITG", "ITH", "ITI", "LI0", "XK0", "LT0", "LU0", "LV0", "ME0", "MK0", "MT0", "NL1", "NL2", "NL3", "NL4", "NO0", "PL2", "PL4", "PL5", "PL6", "PL7", "PL8", "PL9", "PT1", "PT2", "PT3", "RO1", "RO2", "RO3", "RO4", "RS1", "RS2", "SE1", "SE2", "SE3", "SI0", "SK0", "TR1", "TR2", "TR3", "TR4", "TR5", "TR6", "TR7", "TR8", "TR9", "TRA", "TRB", "TRC", "FI2", "FR1", "FRB", "FRC", "FRD", "FRE", "FRF", "FRG", "FRH", "FRI", "FRJ", "FRK", "FRL", "FRM", "FRY")

NUTS2_codes <- c("DE12", "DE13", "DE14", "DE21", "DE22", "DE23", "DE24", "DE25", "DE26", "DE27", "DE30", "DE40", "DE50", "DE60", "DE71", "DE72", "DE73", "DE80", "DE91", "DE92", "DE93", "DE94", "DEA1", "DEA2", "DEA3", "DEA4", "DEA5", "DEB1", "DEB2", "DEB3", "DEC0", "DED2", "DED4", "DED5", "DEE0", "DEF0", "DEG0", "DK01", "AL01", "AL02", "AL03", "AT11", "AT12", "AT13", "AT21", "AT22", "AT31", "AT32", "AT33", "AT34", "BA01", "BA02", "BA03", "BE10", "BE21","BE22", "BE23", "BE24", "BE25", "BE31", "BE32", "BE33", "BE34", "BE35", "BG31", "BG32", "BG33", "BG34", "BG41", "BG42", "CH01", "CH02", "CH03", "CH04", "CH05", "CH06", "CH07", "CY00", "CZ01", "CZ02", "CZ03", "CZ04", "CZ05", "CZ06", "CZ07", "CZ08", "DE11", "MK00", "MT00", "NL11", "NL12", "NL13", "NL21", "NL22", "NL23", "NL32", "NL34", "NL35", "NL36", "NL41", "NL42", "NO02", "NO06", "NO07", "NO08", "NO09", "NO0A", "NO0B", "PL21", "PL22", "PL41", "PL42", "PL43", "PL51", "PL52", "PL61", "PL62", "PL63", "PL71", "PL72", "PL81", "PL82", "PL84", "PL91", "PL92", "PT11", "PT15", "PT19", "PT1A", "PT1B", "PT1C", "DK02", "DK03", "DK04", "DK05", "EE00", "EL30", "EL41", "EL42", "EL43", "EL51", "EL52", "EL53", "EL54", "EL61", "EL62", "EL63", "EL64", "EL65", "ES11", "ES12", "ES13", "ES21", "ES22", "ES23", "ES24", "ES30", "ES41", "ES42", "ES43", "ES51", "ES52", "ES53", "ES61", "ES62", "ES63", "ES64", "ES70", "FI19", "FI1B", "FI1C", "FI1D", "FI20", "FR10", "FRB0", "FRC1", "FRC2", "FRD1", "FRD2", "FRE1", "FRE2", "FRF1", "FRF2", "FRF3", "FRG0", "FRH0", "FRI1", "FRI2", "FRI3", "FRJ1", "FRJ2", "FRK1", "FRK2", "FRL0", "FRM0", "FRY1", "FRY2", "FRY3", "FRY4", "FRY5", "HR02", "HR03", "HR05", "HR06", "HU11", "HU12", "HU21", "HU22", "HU23", "HU31", "HU32", "HU33", "IE04", "IE05", "IE06", "IS00", "ITC1", "ITC2", "ITC3", "ITC4", "ITF1", "ITF2", "ITF3", "ITF4", "ITF5", "ITF6", "ITG1", "ITG2", "ITH1", "ITH2", "ITH3", "ITH4", "ITH5", "ITI1", "ITI2", "ITI3", "ITI4", "LI00", "LT01", "LT02", "LU00", "LV00", "ME00", "SE33", "SI03", "SI04", "SK01", "SK02", "SK03", "SK04", "TR10", "TR21", "TR22", "TR31", "TR32", "TR33", "TR41", "TR42", "TR51", "TR52", "TR61", "TR62", "TR63", "TR71", "TR72", "TR81", "TR82", "TR83", "TR90", "TRA1", "TRA2", "TRB1", "TRB2", "TRC1", "TRC2", "TRC3", "XK00", "PT1D", "PT20", "PT30", "RO11", "RO12", "RO21", "RO22", "RO31", "RO32", "RO41", "RO42", "RS11", "RS12", "RS21", "RS22", "SE11", "SE12", "SE21", "SE22", "SE23", "SE31", "SE32")

NUTS3_codes <- c("AT333", "AT334", "AT335", "AT341", "AT342", "BE100", "BE211", "BE212", "BE213", "BE223", "BE224", "BE225", "BE231", "BE232", "BE233", "BE234", "BE235", "BE236", "BE241", "BE242", "BE251", "BE252", "BE253", "BE254", "BE255", "BE256", "BE257", "BE258", "BE310", "BE323", "BE328","BE329", "BE32A", "BE32B", "BE32C", "BE32D", "BE331", "BE332", "BE334", "BE335", "BE336", "BE341", "BE342", "BE343", "BE344", "BE345", "BE351", "BE352", "BE353", "BG311", "BG312", "BG313", "BG314", "BG315", "BG321", "BG322", "BG323", "BG324", "BG325", "BG331", "BG332", "BG333", "BG334", "BG341", "BG342", "BG343", "BG344", "BG411", "BG412", "BG413", "BG414", "BG415", "BG421", "BG422", "BG423", "BG424", "BG425", "CH011", "CH012", "CH013", "CH021", "CH022", "CH023", "CH024", "CH025", "CH031", "CH032", "CH033", "CH040", "CH051", "CH052", "CH053", "CH054", "CH055", "CH056", "CH057", "CH061", "CH062", "CH063", "CH064", "CH065", "CH066", "CH070", "CY000", "CZ010", "CZ020", "CZ031", "CZ032", "CZ041", "CZ042", "CZ051", "CZ052", "CZ053", "CZ063", "CZ064", "CZ071", "CZ072", "CZ080", "DE111", "DE112", "DE113", "DE114", "DE115", "DE116", "DE117", "DE118", "DE119", "DE11A", "DE11B", "DE11C", "DE11D", "DE121", "DE122", "DE123", "DE124", "DE125", "DE126", "DE127", "DE128", "DE129", "DE12A", "DE12B", "DE12C", "DE131", "DE132", "DE133", "DE134", "DE135", "DE136", "DE137", "DE138", "DE139", "DE13A", "DE141", "DE142", "DE143", "DE144", "DE145", "DE146", "DE147", "DE148", "DE149", "DE211", "DE212", "AL011", "AL012", "AL013", "AL014", "AL015", "AL021", "AL022", "AL031", "AL032", "AL033", "AL034", "AL035", "AT111", "AT112", "AT113", "AT121", "AT122", "AT123", "AT124", "AT125", "AT126", "AT127", "AT130", "AT211", "AT212", "AT213", "AT221", "AT222", "AT223", "AT224", "AT225", "AT226", "AT311", "AT312", "AT313", "AT314", "AT315", "AT321", "AT322", "AT323", "AT331", "AT332", "DE238", "DE239")

NUTS3_codes <-c(NUTS3_codes, "DE23A", "DE241", "DE242", "DE243", "DE244", "DE245", "DE246", "DE247", "DE248", "DE249", "DE24A", "DE24B", "DE24C", "DE24D", "DE251", "DE252", "DE253", "DE254", "DE255", "DE256", "DE257", "DE258", "DE259", "DE25A", "DE25B", "DE25C", "DE261", "DE262", "DE263", "DE264", "DE265", "DE266", "DE267", "DE268", "DE269", "DE26A", "DE26B", "DEA5C", "DEB11", "DEB12", "DEB13", "DEB14", "DEB15", "DEB17", "DEB18", "DEB1A", "DEB1B", "DEB1C", "DEB1D", "DEB21", "DEB22", "DEB23", "DEB24", "DEB25", "DEB31", "DEB32", "DEB33", "DEB34", "DEB35", "DEB36", "DEB37", "DEB38", "DEB39", "DEB3A", "DEB3B", "DEB3C", "DEB3D", "DEB3E", "DEB3F", "DEB3G", "DEB3H", "DEB3I", "DEB3J", "DEB3K", "DEC01", "DEC02", "DEC03", "DEC04", "DEC05", "DEC06", "DED21", "DED2C", "DED2D", "DED2E", "DED2F", "DED41", "DED42", "DED43", "DED44", "DED45", "DED51", "DED52", "DED53", "DEE01", "DEE02", "DEE03", "DEE04", "DEE05", "DEE06", "DEE07", "DEE08", "DEE09", "DEE0A", "DEE0B", "DEE0C", "DEE0D", "DEE0E", "DEF01", "DEF02", "DEF03", "DEF04", "DEF05", "DEF06", "DEF07", "DEF08", "DEF09", "DEF0A", "DEF0B", "DEF0C", "DEF0D", "DEF0E", "DEF0F", "DEG01", "DEG02", "DE26C", "DE271", "DE272", "DE273", "DE274", "DE275", "DE276", "DE277", "DE278", "DE279", "DE27A", "DE27B", "DE27C", "DE27D", "DE27E", "DE300", "DE401", "DE402", "DE403", "DE404", "DE405", "DE406", "DE407", "DE408", "DE409", "DE40A", "DE40B", "DE40C", "DE40D", "DE40E", "DE40F", "DE40G", "DE40H", "DE40I", "DE501", "DE502", "DE600", "DE711", "DE712", "DE713", "DE714", "DE715", "DE716", "DE717", "DE718", "DE719", "DE71A", "DE71B", "DE71C", "DE71D", "DE71E", "DE721", "DE722", "DE723", "DE724", "DE725", "DE731", "DE732", "DE733", "DE734", "DE735", "DE736", "DE737", "DE803", "DE804", "DE80J", "DE80K", "DE80L", "DE80M", "DE80N", "DE80O", "DE911", "DE912", "DE913", "DE914", "DE916", "DE917", "DE918", "DE91A", "DE91B", "DE91C", "DE922", "DE923", "DE925", "DE926", "DE927", "DE928", "DE929", "DE931", "DE932", "DE933", "DE934", "DE935", "DE936", "DE937", "DE938", "DE939", "DE93A", "DE93B", "DE941", "DE942", "DE943", "DE944", "DE945", "DE946", "DE947", "DE948", "DE949", "DE94A", "DE94B", "DE94C", "DE94D")

NUTS3_codes <-c(NUTS3_codes, "DE94E", "DE94F", "DE94G", "DE94H", "DEA11", "DEA12", "DEA13", "DEA14", "DEA15", "DEA16", "DEA17", "DEA18", "DEA19", "DEA1A", "DEA1B", "DEA1C", "DEA1D", "DEA1E", "DEA1F", "DEA22", "DEA23", "DEA24", "DEA26", "DEA27", "DEA28", "DEA29", "DEA2A", "DEA2B", "DEA2C", "DEA2D", "DEA31", "DEA32", "DEA33", "DEA34", "DEA35", "DEA36", "DEA37", "DEA38", "DEA41", "DEA42", "DEA43", "DEA44", "DEA45", "DEA46", "DEA47", "DEA51", "DEA52", "DEA53", "DEA54", "DEA55", "DEA56", "DEA57", "DEA58", "DEA59", "DEA5A", "DEA5B", "DE213", "DE214", "DE215", "DE216", "DE217", "DE218", "DE219", "DE21A", "DE21B", "DE21C", "DE21D", "DE21E", "DE21F", "DE21G", "DE21H", "DE21I", "DE21J", "DE21K", "DE21L", "DE21M", "DE21N", "DE221", "DE222", "DE223", "DE224", "DE225", "DE226", "DE227", "DE228", "DE229", "DE22A", "DE22B", "DE22C", "DE231", "DE232", "DE233", "DE234", "DE235", "DE236", "DE237", "FRD11", "FRD12", "FRD13", "FRD21", "FRD22", "FRE11", "FRE12", "FRE21", "FRE22", "FRE23", "FRF11", "FRF12", "FRF21", "FRF22", "FRF23", "FRF24", "FRF31", "FRF32", "FRF33", "FRF34", "FRG01", "FRG02", "FRG03", "FRG04", "FRG05", "FRH01", "FRH02", "FRH03", "FRH04", "FRI11", "FRI12", "FRI13", "FRI14", "FRI15", "FRI21", "FRI22", "FRI23", "FRI31", "FRI32", "FRI33", "FRI34", "FRJ11", "FRJ12", "FRJ13", "FRJ14", "FRJ15", "FRJ21", "FRJ22", "FRJ23", "FRJ24", "FRJ25", "FRJ26", "FRJ27", "FRJ28", "FRK11", "FRK12", "FRK13", "FRK14", "FRK21", "FRK22", "FRK23", "FRK24", "FRK25", "FRK26", "FRK27", "FRK28", "FRL01", "FRL02", "FRL03", "FRL04", "FRL05", "FRL06", "FRM01", "FRM02", "FRY10", "FRY20", "DEG03", "DEG05", "DEG06", "DEG07", "DEG09", "DEG0A", "DEG0C", "DEG0D", "DEG0E", "DEG0G", "DEG0J", "DEG0K", "DEG0L", "DEG0M", "DEG0Q", "DEG0R", "DEG0S", "DEG0T", "DEG0U", "DEG0V", "DK011", "DK012", "DK013", "DK014", "DK021", "DK022", "DK031", "DK032", "DK041", "DK042", "DK050", "EE001", "EE004", "EE008", "EE009", "EE00A", "EL301", "EL302", "EL303", "EL304", "EL305", "EL306", "EL307", "EL411", "EL412", "EL413", "EL421", "EL422", "EL431", "EL432", "EL433", "EL434", "EL511", "EL512", "EL513", "EL514", "EL515", "EL521", "EL522", "EL523", "EL524", "EL525", "EL526", "EL527")

NUTS3_codes <-c(NUTS3_codes, "EL531", "EL532", "EL533", "EL541", "EL542", "EL543", "EL611", "EL612", "EL613", "EL621", "EL622", "EL623", "EL624", "EL631", "EL632", "EL633", "EL641", "EL642", "EL643", "EL644", "EL645", "EL651", "EL652", "EL653", "ES111", "ES112", "ES113", "ES114", "ES120", "ES130", "ES211", "ES212", "ES213", "ES220", "ES230", "ES241", "ES242", "ES243", "ES300", "ES411", "ES412", "ES413", "ES414", "ES415", "ES416", "ES417", "ES418", "ES419", "ES421", "ES422", "ES423", "ES424", "ES425", "ES431", "ES432", "ES511", "ES512", "ES513", "ES514", "ES521", "ES522", "ES523", "ES531", "ES532", "ES533", "ES611", "ES612", "ES613", "ES614", "ES615", "ES616", "ES617", "ES618", "ES620", "ES630", "ES640", "ES703", "ES704", "ES705", "ES706", "ES707", "ES708", "ES709", "FI196", "FI198", "FI199", "FI19A", "FI19B", "FI1B1", "FI1C1", "FI1C2", "FI1C5", "FI1C6", "FI1C7", "FI1D5", "FI1D7", "FI1D8", "FI1D9", "FI1DA", "FI1DB", "FI1DC", "FI200", "FR101", "FR102", "FR103", "FR104", "FR105", "FR106", "FR107", "FR108", "FRB01", "FRB02", "FRB03", "FRB04", "FRB05", "FRB06", "FRC11", "FRC12", "FRC13", "FRC14", "FRC21", "FRC22", "FRC23", "FRC24", "HU313", "HU321", "HU322", "HU323", "HU331", "HU332", "HU333", "IE041", "IE042", "IE051", "IE052", "IE053", "IE061", "IE062", "IE063", "IS001", "IS002", "ITC11", "ITC12", "ITC13", "ITC14", "ITC15", "ITC16", "ITC17", "ITC18", "ITC20", "ITC31", "ITC32", "ITC33", "ITC34", "ITC41", "ITC42", "ITC43", "ITC44", "ITC46", "ITC47", "ITC48", "ITC49", "NL415", "NL416", "NL421", "NL422", "NL423", "NO020", "NO060", "NO071", "NO072", "NO073", "NO081", "NO083", "NO084", "NO085", "NO092", "NO093", "NO094", "NO0A1", "NO0A2", "NO0A3", "NO0B1", "NO0B2", "PL213", "PL214", "PL217", "PL218", "PL219", "PL21A", "PL224", "PL225", "PL227", "PL228", "PL229", "PL22A", "PL22B", "PL22C", "PL411", "PL414", "PL415", "PL416", "PL417", "PL418", "PL424", "PL426", "PL427", "PL428", "PL431", "PL432", "PL514", "PL515", "PL516", "PL517", "PL518", "PL523", "PL524", "PL613", "PL616", "PL617", "PL618", "PL619", "PL621", "PL622", "PL623", "PL633", "PL634", "PL636", "PL637", "PL638", "PL711", "PL712", "ITC4A", "ITC4B", "ITC4C", "ITC4D")

NUTS3_codes <-c(NUTS3_codes, "ITF11", "ITF12", "ITF13", "ITF14", "ITF21", "ITF22", "ITF31", "ITF32", "ITF33", "ITF34", "ITF35", "ITF43", "ITF44", "ITF45", "ITF46", "ITF47", "ITF48", "ITF51", "ITF52", "ITF61", "ITF62", "ITF63", "ITF64", "ITF65", "ITG11", "ITG12", "ITG13", "ITG14", "ITG15", "ITG16", "ITG17", "ITG18", "ITG19", "ITG2D", "ITG2E", "ITG2F", "ITG2G", "ITG2H", "ITH10", "ITH20", "ITH31", "ITH32", "ITH33", "ITH34", "ITH35", "ITH36", "ITH37", "ITH41", "ITH42", "ITH43", "ITH44", "ITH51", "ITH52", "ITH53", "ITH54", "ITH55", "ITH56", "ITH57", "ITH58", "ITH59", "ITI11", "ITI12", "ITI13", "ITI14", "ITI15", "ITI16", "ITI17", "ITI18", "ITI19", "ITI1A", "ITI21", "ITI22", "ITI31", "ITI32", "ITI33", "ITI34", "ITI35", "ITI41", "ITI42", "ITI43", "ITI44", "ITI45", "LI000", "LT011", "LT021", "LT022", "LT023", "LT024", "LT025", "LT026", "LT027", "LT028", "LT029", "LU000", "LV005", "LV009", "LV00A", "LV00B", "LV00C", "ME000", "MK001", "MK002", "MK003", "MK004", "MK005", "MK006", "MK007", "MK008", "MT001", "MT002", "NL112", "NL114", "NL115", "NL126", "NL127", "NL128", "NL131", "NL132", "NL133", "NL211", "NL212", "NL213", "NL221", "NL224", "NL225", "NL226", "NL230", "NL321", "NL323", "NL325", "NL327", "NL328", "NL32A", "NL32B", "NL341", "NL342", "NL350", "NL361", "NL362", "NL363", "NL364", "NL365", "NL366", "NL411", "NL414", "FRY30", "FRY40", "FRY50", "HR021", "HR022", "HR023", "HR024", "HR025", "HR026", "HR027", "HR028", "HR031", "HR032", "HR033", "HR034", "HR035", "HR036", "HR037", "HR050", "HR061", "HR062", "HR063", "HR064", "HR065", "HU110", "HU120", "HU211", "HU212", "HU213", "HU221", "HU222", "HU223", "HU231", "HU232", "HU233", "HU311", "HU312", "TR412", "TR413", "TR421", "TR422", "TR423", "TR424", "TR425", "TR510", "TR521", "TR522", "TR611", "TR612", "TR613", "TR621", "TR622", "TR631", "TR632", "TR633", "TR711", "TR712", "TR713", "TR714", "TR715", "TR721")

NUTS3_codes <-c(NUTS3_codes, "TR722", "TR723", "TR811", "TR812", "TR813", "TR821", "TR822", "TR823", "TR831", "TR832", "TR833", "TR834", "TR901", "TR902", "TR903", "TR904", "TR905", "TR906", "TRA11", "TRA12", "TRA13", "TRA21", "TRA22", "TRA23", "TRA24", "TRB11", "TRB12", "TRB13", "TRB14", "TRB21", "TRB22", "TRB23", "TRB24", "TRC11", "TRC12", "TRC13", "TRC21", "TRC22", "TRC31", "TRC32", "TRC33", "TRC34", "PL713", "PL714", "PL715", "PL721", "PL722", "PL811", "PL812", "PL814", "PL815", "PL821", "PL822", "PL823", "PL824", "PL841", "PL842", "PL843", "PL911", "PL912", "PL913", "PL921", "PL922", "PL923", "PL924", "PL925", "PL926", "PT111", "PT112", "PT119", "PT11A", "PT11B", "PT11C", "PT11D", "PT11E", "PT150", "PT191", "PT192", "PT193", "PT194", "PT195", "PT196", "PT1A0", "PT1B0", "PT1C1", "PT1C2", "PT1C3", "PT1C4", "PT1D1", "PT1D2", "PT1D3", "PT200", "PT300", "RO111", "RO112", "RO113", "RO114", "RO115", "RO116", "RO121", "RO122", "RO123", "RO124", "RO125", "RO126", "RO211", "RO212", "RO213", "RO214", "RO215", "RO216", "RO221", "RO222", "RO223", "RO224", "RO225", "RO226", "RO311", "RO312", "RO313", "RO314", "RO315", "RO316", "RO317", "RO321", "RO322", "RO411", "RO412", "RO413", "RO414", "RO415", "RO421", "RO422", "RO423", "RO424", "RS110", "RS121", "RS122", "RS123", "RS124", "RS125", "RS126", "RS127", "RS211", "RS212", "RS213", "RS214", "RS215", "RS216", "RS217", "RS218", "RS221", "RS222", "RS223", "RS224", "RS225", "RS226", "RS227", "RS228", "RS229", "SE110", "SE121", "SE122", "SE123", "SE124", "SE125", "SE211", "SE212", "SE213", "SE214", "SE221", "SE224", "SE231", "SE232", "SE311", "SE312", "SE313", "SE321", "SE322", "SE331", "SE332", "SI031", "SI032", "SI033", "SI034", "SI035", "SI036", "SI037", "SI038", "SI041", "SI042", "SI043", "SI044", "SK010", "SK021", "SK022", "SK023", "SK031", "SK032", "SK041", "SK042", "TR100", "TR211", "TR212", "TR213", "TR221", "TR222", "TR310", "TR321", "TR322", "TR323", "TR331", "TR332", "TR333", "TR334", "TR411", "XK001", "XK002", "XK003", "XK004", "XK005", "XK006", "XK007")

NUTS.computation <- function(s){
  if(substr(s,1,2) %in% c("EU","EA","EF","CC","OE","G2","G7"))  return(s)
  if(nchar(s)==2 & s %in% NUTS0_codes) return("0")
  if(nchar(s)==3 & s %in% NUTS1_codes) return("1")
  if(nchar(s)==4 & s %in% NUTS2_codes) return("2")
  if(nchar(s)==5 & s %in% NUTS3_codes) return("3")
  return("OTHERS")
}
```


```{r}
for(col in colnames(data)){
  if(is.numeric(data[[col]])) next
  if(col=="TIME_PERIOD"){
    # print(col)
    # print(
    #   paste0("data.start: ",min(data[[col]]),
    #          ", data.end: ",max(data[[col]]),
    #          ", Number of time periods: ",length(unique(data[[col]]))
    #   )
    # )
    
    cat("\nCOLUMNA: TIME_PERIOD \n")
    print(
      data %>%
        group_by(TIME_PERIOD) %>%
        summarise(N.observ=dplyr::n())%>%
        as.matrix() %>%
        noquote()
    )
    next
  }
 if(col=="geo"){
    cat("\nCONTABILIZACIÓN Nº REGIONES NUTS A PARTIR DE LA COLUMNA geo\n")
    print(
      tibble(
        NUTS=sapply(unique(data[[col]]),NUTS.computation)
      ) %>%
        group_by(NUTS) %>%
        summarise(`Number of Regions`=dplyr::n()) %>%
        as.matrix() %>%
        noquote()
    )
    next
 }
  tb <-  data %>%
    left_join(get_eurostat_dic(col)%>%rename(!!col := code_name),
              by=col) %>%
    group_by(!!sym(col),full_name)%>%
    summarise(N.Observ=dplyr::n()) %>%
    relocate(N.Observ,.before = full_name)%>%
    arrange(desc(N.Observ)) %>%
    mutate(full_name=ifelse(nchar(full_name)<41,full_name,paste0(substr(full_name,1,40),"..")))
    
  texto <- paste0("COLUMNA: ",col)
  if(nrow(tb)>50){
    texto <- paste0(texto," (",nrow(tb)," opciones, se imprimen 50)")
    tb <- head(tb,50)
  }
  cat(texto,"\n")
  
  tb %>% 
    as.matrix() %>%
    noquote() %>%
    print()
}

```



### Percentiles de la distribución de tamaños de las series temporales

Observamos que el máximo tamaño de las series temporales es 5 y además menos del 10% tienen ese tamaño. 

```{r}
vars <- colnames(data)[1:(ncol(data)-2)]

data.series <- data %>%
  group_by(across(all_of(vars))) 

data.series.fechas <- data.series %>% 
  summarise(N.fechas=dplyr::n())
```

```{r}
percentiles <- tibble(min=min(data.series.fechas$N.fechas))
percentiles <- percentiles %>% mutate(min=min(data.series.fechas$N.fechas))
percentiles <- percentiles %>% mutate(p10=quantile(data.series.fechas$N.fechas, 0.1))
percentiles <- percentiles %>% mutate(p25=quantile(data.series.fechas$N.fechas, 0.25))
percentiles <- percentiles %>% mutate(p50=quantile(data.series.fechas$N.fechas, 0.50))
percentiles <- percentiles %>% mutate(p75=quantile(data.series.fechas$N.fechas, 0.75))
percentiles <- percentiles %>% mutate(p90=quantile(data.series.fechas$N.fechas, 0.9))
percentiles <- percentiles %>% mutate(max=max(data.series.fechas$N.fechas))

percentiles
```

### Distribución del nº de observaciones por regiones 

Observamos que, para España, el nº de observaciones supera el `p75` de la distribución; aunque, si fueramos a hacer el estudio para regiones NUTS 2, no lo cumpliría pues para Canarias tiene 9202 observaciones (menor que `p75`)

```{r}
data.geo <- data %>%
  group_by(geo)%>%
  summarise(N.Observ=dplyr::n())
```

**Percentiles de la distribución del nº de observaciones por regiones**
```{r}
percentiles <- tibble(min=min(data.geo$N.Observ))
percentiles <- percentiles %>% mutate(min=min(data.geo$N.Observ))
percentiles <- percentiles %>% mutate(p10=quantile(data.geo$N.Observ, 0.1))
percentiles <- percentiles %>% mutate(p25=quantile(data.geo$N.Observ, 0.25))
percentiles <- percentiles %>% mutate(p50=quantile(data.geo$N.Observ, 0.50))
percentiles <- percentiles %>% mutate(p75=quantile(data.geo$N.Observ, 0.75))
percentiles <- percentiles %>% mutate(p90=quantile(data.geo$N.Observ, 0.9))
percentiles <- percentiles %>% mutate(max=max(data.geo$N.Observ))

percentiles
```

**Nº de observaciones en España/Canarias**
```{r}
LocalRegionsFullNames <- c("Spain","Canarias","Canarias","El Hierro","Fuerteventura","Gran Canaria",
  "La Gomera","La Palma","Lanzarote","Tenerife")

LocalRegionsCodes <- c("ES","ES7","ES70","ES703","ES704","ES705","ES706","ES707","ES708","ES709")

LocalRegions <- tibble(
  geo=LocalRegionsCodes,
  full_name=LocalRegionsFullNames
)

data.geo %>%
  filter(geo %in% LocalRegionsCodes) %>%
  left_join(LocalRegions,by="geo") %>%
  relocate(full_name,.after = geo)
```


### Combinaciones existentes de las variables categóricas 

Observamos una gran cantidad (660) de combinaciones posibles con un número de observacions significativas, lo cual dificulta mucho el análisis del dataset. Habría que eliminar valores posibles de las variables categóricas para disminuir la complejidad.

```{r}
vars <- colnames(data)[1:(ncol(data)-3)]
vars <- vars[vars != "age"]
vars <- vars[vars != "sex"]

data.combinaciones <- data %>%
  group_by(across(all_of(vars))) 

data.combinaciones %>%
  summarise(N.observ=dplyr::n(),
            init.date=min(TIME_PERIOD),
            end.date=max(TIME_PERIOD)) %>%
  arrange(desc(N.observ)) %>% 
  print(n=50)
```




### Poner las fechas por columnas

Observamos que hay muchos datos faltantes, sobre todo para los últimos años. 
  
```{r}
# pasamos las fechas a columnas de la tabla y añadimos algunos datos 
data.fechas <- data %>%
  pivot_wider(names_from = TIME_PERIOD,values_from = values,names_sort = FALSE) %>%
  #relocate(geo) %>% 
  left_join(get_eurostat_dic("geo"), join_by(geo==code_name)) %>%
  relocate(full_name,.after=geo)%>%
  mutate(NUTS=sapply(geo,NUTS.computation)) %>%
  relocate(NUTS)  %>%
  mutate(geo2=substr(geo,1,2)) %>% 
  left_join(get_eurostat_dic("geo")%>%rename(country=full_name),join_by(geo2==code_name)) %>%
  select(-geo2) %>% 
  rename(region=full_name) %>%
  relocate(country,.after = NUTS) %>%
  arrange(NUTS,country,geo)

#data.fechas
```

**Visualización España/Canarias (máximo 60 columnas y 1000 filas por región)**

```{r}
# visualización tabla para España y Canarias 
posRegion <- which(colnames(data.fechas) == "region")
Ncol <- ncol(data.fechas)
posSelect <- 1:Ncol 
if(Ncol>60) posSelect <- unique(c(1:posRegion,(Ncol-60):Ncol))

data.fechas %>%
  select(posSelect) %>% 
  filter(geo %in% LocalRegionsCodes) %>% 
  group_by(geo) %>%
  slice_head(n = 1000) %>%
  ungroup() %>% 
  relocate(region) %>% 
  datatable(
  extensions = 'FixedColumns',
  options = list(
    scrollX = TRUE,  
    scrollY = "400px", 
    paging = FALSE,     
    fixedColumns = list(leftColumns = 1) 
  ),
  class = "stripe hover nowrap",  
  rownames = FALSE  
)
```

Observamos series con muy pocos datos.